臺灣高等法院臺南分院民事判決
110年度上易字第292號
上  訴  人  蘇泓鳴  
被上訴人    宸碁開發事業股份有限公司


法定代理人  陳子昱  
上列當事人間請求給付委任報酬事件，上訴人對於中華民國110
年9月28日臺灣雲林地方法院第一審判決（110年度訴字第207號
），提起上訴，本院於111年6月9日言詞辯論終結，判決如下：
    主  文
上訴駁回。
第二審訴訟費用由上訴人負擔。
    事實及理由
一、被上訴人經合法通知未於言詞辯論期日到場，核無民事訴訟
    法第386條所列各款情形，爰依上訴人之聲請，由其一造辯
    論而為判決。
二、本件上訴人主張：兩造於民國（下同）108年11月20日簽訂
    由伊居間仲介銷售被上訴人所有坐落雲林縣○○鄉○○段000地
    號土地，及其上同段00至00、00、00建號門牌號碼雲林縣○○
    鄉○○村○○路00○00○0○0○0○0號共6戶房地（下稱系爭6戶房地
    ）委託銷售之契約書（下稱系爭委託銷售契約），約定期限
    自108年11月20日起至109年8月31日止，委託銷售總價每戶
    為650萬元，採全案銷售之方式，每戶服務報酬以委託銷售
    價3%計算，有差價則3、7分，買賣雙方達成委託條件時，買
    方訂簽金完成兌現後，採月結現金之方式發放，若伊有收到
    訂金，被上訴人需配合簽約，被上訴人有任何形式之違約，
    仍應給付服務報酬。訴外人洪瑞種於108年7月間到現場察看
    ，雖係被上訴人法定代理人叫他來，然為伊帶看，並兩次前
    往洪瑞種家中拜訪，被上訴人竟於委託銷售期間屆滿前自行
    於109年8月20日將系爭房地出售予基佑實業有限公司（下稱
    基佑公司），並由基佑公司代為繳付2期貸款、塗銷信託登
    記部分，充作定金，而於109年10月12日辦理所有權移轉登
    記，顯然違約，爰依據系爭委託銷售契約第3條之約定，請
    求被上訴人給付服務報酬117萬元及訴訟費用3萬元合計120
    萬元本息之判決（原審為上訴人敗訴之判決，上訴人聲明不
    服，提起上訴）。並上訴聲明：㈠原判決廢棄。㈡被上訴人應
    給付上訴人120萬元，及自起訴狀繕本送達對造翌日即110年
    2月9日起至清償日止，按週年利率百分之5計算之利息。
三、被上訴人未於言詞辯論期日到場，惟據其以前到庭所為之聲
    明或陳述略以：伊將系爭6戶房地委託上訴人銷售，因委託
    銷售期間已過，而上訴人未銷售任何一戶，伊因清償貸款需
    要，遂透過友人介紹訴外人洪瑞種協助，於109年9月8日以
    總價3,800萬元將如附表所示房地全部賠售予訴外人基佑公
    司，雙方簽訂買賣契約書及買賣契約增補同意書為證，嗣因
    基佑公司未處理第一、二順位抵押權及給付剩餘價金，雙方
    合意於110年4月13日解除原有之買賣契約，又因被他人查封
    而無法回復登記等語，資為抗辯，並答辯聲明：上訴駁回。
四、兩造不爭執之事項：
  ㈠兩造於108年11月20日簽訂系爭委託銷售契約，由被上訴人委
    託上訴人銷售系爭6戶房地（契約書誤載為8戶），委託銷售
    期間自108年11月20日起至109年8月31日止。系爭委託銷售
    契約第3條約定：「每戶之獎金以3%計之，若有差價之部分
    ，則3，7分，公司甲方（即被上訴人，下同）佔7成，乙方
    （即上訴人，下同）佔3成，若有增差價之部份，則於結案
    時再另行結算，及採沒扣稅亦沒發票之方式，及於買方訂簽
    金完成兌現後，採月結現金之方式發放及若有低於底價之情
    形產生，需事先經甲方同意。」。兩造均不爭執為專任（案
    ）委託銷售（見原審調字卷第17至21頁）。
  ㈡被上訴人與洪瑞種擔任股東之基佑公司於109年9月8日簽立不
    動產買賣契約書，將如附表所示房地出售予基佑公司，買賣
    價金總計3,800萬元。該買賣契約第2條記載：「本契約成立
    同時甲（即基佑公司）提出新台幣100萬元整為買賣簽約金
    交付乙方（即被上訴人）收足訖，不另立據事實，並得於契
    約履行時，作為給付價款一部。簽約金於簽約日前現金支付
    塗銷信託完竣。」，被上訴人之法定代理人陳子昱有於該條
    簽收人欄上簽收（見原審卷第59至65頁）。
  ㈢被上訴人與基佑公司於109年9月10日簽立買賣契約增補同意
    書，雙方同意被上訴人同意先不領取前期價金300萬元，可
    先辦理過戶登記等事宜。基佑公司之地政士確認過戶無誤後
    ，基佑公司需處理被上訴人原一順位和二順位之債務共2,85
    0萬元，基佑公司處理被上訴人所有債務扣除後之金額，再
    支付被上訴人買賣價金之尾款共950萬元，如過戶後，基佑
    公司無法處理被上訴人一順位和二順位之債務時，需無條件
    返還所有不動產給予被上訴人，使此買賣契約不成立（見原
    審卷第69頁）。
  ㈣如附表所示房地，於109年10月12日以買賣為原因，移轉登記
    為基佑公司所有。上開不動產經被上訴人、陳子昱設定擔保
    債權金額2,400萬元之第一順位最高限額抵押權予京城銀國
    際租賃股份有限公司，及擔保債權額1,020萬元之第二順位
    普通抵押權予訴外人劉達銓，上開不動產現被京城銀國際租
    賃股份有限公司查封中（見原審卷第85至143頁）。
  ㈤系爭房地出售給基佑公司是陳子昱找洪瑞種來看房子，由上
    訴人接洽接待，看房子時間是在109年7月21日。
  ㈥系爭房地的成交價是由陳子昱與洪瑞種直接洽談成交。
  ㈦被上訴人與基佑公司於110年7月27日，在臺北市內湖區調解
    委員會成立調解，調解結果為：雙方同意於調解成立當場解
    除不爭執事項㈡之買賣契約；雙方同意基佑公司持本調解書
    辦理不動產回復登記予聲請人，回復登記所需稅金、費用均
    由基佑公司負擔（見原審卷第373至377頁）。
  ㈧上訴人所提出調字卷第29至41頁、原審卷第347至351頁、369
    至371頁、本院卷一第351至353頁所示之上訴人與洪瑞種間
    之LINE對話紀錄擷影，形式上為真正。
五、兩造爭執之事項：
    上訴人依系爭委託銷售契約第3條之約定，請求被上訴人給
    付傭金117萬元、訴訟成本3萬元，合計120萬元本息，有無
    理由？
六、得心證之理由：　 
　㈠按「稱居間者，謂當事人約定，一方為他方報告訂約之機會
    ，或為訂約之媒介，他方給付報酬之契約」、「居間人，以
    契約因其報告或媒介而成立者為限，得請求報酬。」，民法
    第565條、568條第1項定有明文。查，依兩造不爭執之事項㈠
    所示，兩造於108年11月20日簽訂系爭委託銷售契約，由被
    上訴人委託上訴人銷售系爭6戶房地，採全案銷售之方式，
    委託銷售期間自108年11月20日起至109年8月31日止，其中
    系爭委託銷售契約第3條約定：「每戶之獎金以3%計之，若
    有差價之部分，則3，7分，公司甲方佔7成，乙方佔3成，若
    有增差價之部份，則於結案時再另行結算，及採沒扣稅亦沒
    發票之方式，及於買方訂簽金完成兌現後，採月結現金之方
    式發放，及若有低於底價之情形產生，需事先經甲方同意。
    」，第6條約定：「若乙方有收到訂金，則甲方需配合簽約
    、用印、繳交證件、配合代書及銀行、地政等之作業，及甲
    方若有任何形式之違約，則傭金仍須照合約發放給乙方。」
    （見原審調字卷第17至21頁），足認上訴人依約請求居間服
    務報酬，係以被上訴人與上訴人所居間仲介之買方成立買賣
    契約為前提，且於被上訴人依買賣契約收取訂簽金完成兌現
    後，上訴人始得依上開約定請求被上訴人採月結現金之方式
    給付服務報酬。則如被上訴人於系爭委託銷售期間內，未能
    與買方簽立買賣契約，上訴人即無從向被上訴人請求服務報
    酬，是兩造間之系爭委託銷售契約應以買賣契約於銷售期間
    內因上訴人居間仲介而成立時，始得請求服務報酬，應堪認
    定。
　㈡上訴人雖主張：被上訴人於委託銷售期間屆滿前之109年8月2
    0日將如附表所示房地出售予基佑公司，基佑公司已代為繳
    付2期貸款、塗銷訴外人周信瓴信託登記，充作訂金及簽約
    金，買賣契約已成立，且訂簽金為現金已兌現，伊已完成系
    爭委託銷售契約書約定之工作，自得請求服務報酬乙節，為
    被上訴人所否認，經查：
　⒈按「買賣契約當事人就標的物及其價金互相同意，買賣契約
    即為成立。」，民法第345條第2項固有明文。然該條所謂標
    的物及價金，非僅謂當事人就買賣契約標的物及價金之特定
    而言，尚應包括當事人對標的物交付、所有權移轉登記時期
    、價金之給付方式等在內，若當事人於買賣契約協商斡旋之
    過程中，雖就買賣標的物及價金為約定，惟就其餘具體內容
    ，例如付款方法、所有權移轉登記時期、標的物交付等事項
    ，均未約定，且無法達成合意，自難認雙方就買賣契約之必
    要之點已有互相同意。
　⒉查，依兩造不爭執之事項㈡所示，被上訴人於109年9月8日與
    基佑公司簽立不動產買賣契約書，以買賣價金總計3,800萬
    元，出售如附表所示房地，該買賣契約第2條記載：「本契
    約成立同時甲（即基佑公司）提出新台幣100萬元整為買賣
    簽約金交付乙方（即被上訴人）收足訖，不另立據事實，並
    得於契約履行時，作為給付價款一部。簽約金於簽約日前現
    金支付塗銷信託完竣。」，被上訴人之法定代理人陳子昱有
    於該條簽收人欄上簽收。依上可知，被上訴人與基佑公司係
    於109年9月8日始就如附表所示房地成立買賣契約，並以基
    佑公司在前支付塗銷信託登記之現金，作為買賣簽約金之支
    付，約明被上訴人已收訖，作為將來給付價款之一部至明。
　⒊又依證人洪瑞種於原審證稱：「（原告《即上訴人，下同》主
    張下定《訂》及草約是在109年8月20日？）是。（證人，是否
    如此？）不是這樣子，我們沒有在8月20日有談妥定《訂》約
    。（是在9月份才談妥並且簽買賣契約嗎？）是。」（見原
    審卷第289頁），於本院證稱：「（何時與被上訴人談妥要
    購買系爭房地？）應該是109年9月份，日期我也忘記了，因
    為之前談的時候還在籌備資金，還沒有決定，決定的時候就
    是簽約的時間，過戶大概在109年10月份。……（上訴人主張
    基佑公司與被上訴人公司的系爭房地買賣契約早於委託銷售
    期滿前即已談妥？）沒有，8月份還沒有談好，109年9月才
    談好。」乙節（見本院卷一第409至411頁）觀之，被上訴人
    、基佑公司於系爭委託銷售期內，尚未就買賣標的物交付時
    間、所有權移轉登記時期、價金給付方式等必要之點為具體
    約定，難認買賣契約已成立至明。
　⒋上訴人固主張：洪瑞種已於與伊之LINE對話中，坦認已於簽
    約日前支付100萬元簽約金，用以支付塗銷周信瓴信託登記
    及代墊2期貸款，可認訂簽金已兌現，伊即可請求服務報酬
    乙節，並引用其所提出之調字卷第29至41頁、原審卷第347
    至351頁、369至371頁、本院卷一第351至353頁所示之上訴
    人與洪瑞種間之LINE對話紀錄擷影為證。然查，上開對話紀
    錄擷影，形式上雖為真正（見兩造不爭執之事項㈧），然大
    部分均未擷影正確之對話傳送日期，上訴人亦自承其上日期
    為個人紀錄時間所載（見本院卷一第111頁），無從得知對
    話之真實日期；且依洪瑞種傳送之訊息中：「你和陳的事情
    ，我真的不清楚，他告訴我，你和他簽的過期」、「我會保
    留」、「要結算才有餘額，當然如果有餘額，我就會幫你講
    話」、「對外不要說，你知道就好」、「草約好了」（見原
    審調字卷第33、37、39、41頁），依證人洪瑞種於原審證稱
    ：「當時這個内容是說被告《即被上訴人，下同》的資金不方
    便，要我先代墊給付銀行二期的貸款利息，但是當時是還沒
    有談妥買賣。……所謂的草約寫好是我們針對本件買賣的意見
    ，但是雙方沒有到代書事務所做任何的簽約動作，而且有一
    些細節條件還需要確認，當時原告有跟我聯絡說要給傭金，
    但是這部分我不能作主，他們雙方如何協議我不清楚，我也
    沒有看過委託銷售内容合約。」（見原審卷第290頁），於
    本院證稱：「我並沒有答應上訴人什麼事，因為這個案子正
    在瞭解中，我不清楚什麼事情。(《以電子卷證提示調字卷第
    39頁》為何會說『對外不要說你知道就好』？）可能是價金，
    時間久我已經忘記了。」（見本院卷一第410頁），難以證
    明被上訴人與基佑公司有於系爭委託銷售期間成立買賣契約
    ，其餘則因上訴人並未提出完整之前後對話全文，難以判斷
    洪瑞種回覆訊息之真意，均難援為有利於上訴人之證明。
　⒌依上，被上訴人並未因上訴人之居間仲介，而於系爭委託銷
    售期間內與基佑公司就包含系爭6戶房地在內之如附表所示
    房地成立買賣契約，上訴人並未完成系爭銷售委託書約定之
    居間仲介工作，應堪認定。故上訴人主張被上訴人與買方基
    佑公司已於109年8月20日成立買賣契約，依系爭委託銷售契
    約第3 條約定，請求被上訴人給付居間服務報酬及訴訟成本
    ，於法無據。
七、綜上所述，上訴人依委託銷售契約第3條之約定，請求被上
    訴人應給付120萬元，及自起訴狀繕本送達對造翌日起至清
    償日止，按週年利率百分之5計算之利息，即屬無據，不應
    准許。從而原審所為上訴人敗訴之判決，理由雖有不同，但
    結論並無二致，應予維持。上訴論旨指摘原判決不當，求予
    廢棄改判，為無理由，應駁回其上訴。
八、本件事證已臻明確，兩造其餘之攻擊或防禦方法及所用之證
    據，認均不足以影響本判決之結果，爰不逐一論列，附此敘
    明。
九、據上論結，本件上訴為無理由，依民事訴訟法第449條第2項
    、第78條、第463條、第385條第1項前段，判決如主文。
中　　華　　民　　國　　 111 　年　　6　　月　　30　　日
                  民事第三庭    審判長法  官  吳森豐

                                      法  官  孫玉文

                                      法  官  郭貞秀
　　　　　　　　　　　　　　
上為正本係照原本作成。
不得上訴。　　　　　　　　　　　　　　
中　　華　　民　　國　　111 　年　　6 　　月　　30　　日

                                      書記官  蘇玟心
　　　　　　　　　　　　　　

附表：　　　
編號 土地坐落縣市、鄉鎮、段 地號 面積（平方公尺） 權利範圍 備註 1 雲林縣○○鄉○○段 000 10 1/5  2 雲林縣○○鄉○○段 000 18 1/5  3 雲林縣○○鄉○○段 000 15 1/5  4 雲林縣○○鄉○○段 000 606 598/1000  5 雲林縣○○鄉○○段 000 1105 598/1000  
　　
編 號 房屋坐落縣市、鄉鎮、段 建號 門牌號碼雲林縣○○鄉○○村○○路 總面積（平方公尺） 權利 範圍 基地坐落土地地號 1 雲林縣○○鄉○○段 0 00之0號 184.99 全部 000、000 2 雲林縣○○鄉○○段 0 00之0號 184.99 全部 000、000 3 雲林縣○○鄉○○段 00 00之0號 174.18 全部 000 4 雲林縣○○鄉○○段 00 00號 188.41 全部 000 5 雲林縣○○鄉○○段 00 00之0號 184.99 全部 000 6 雲林縣○○鄉○○段 00 00之0號 184.99 全部 000 7 雲林縣○○鄉○○段 00 00之0號 184.99 全部 000 8 雲林縣○○鄉○○段 00 00之0號 230.89 全部 000 9 雲林縣○○鄉○○段 00 00之0號 184.99 全部 000 10 雲林縣○○鄉○○段 00 00之0號 168.48 全部 000